臺灣桃園地方法院小額民事判決　　 110年度桃保險簡字第66號
原　　　告　明台產物保險股份有限公司

法定代理人　長瀨耕一


訴訟代理人　郁睿清　
被　　　告　鐘志弘　
上列當事人間請求損害賠償事件，本院於民國110 年11月8 日言
詞辯論終結，判決如下：
    主    文
被告應給付原告新臺幣陸萬捌仟零捌拾壹元，及自民國一一０年
七月二十三日起至清償日止，按週年利率百分之五計算之利息。
訴訟費用新臺幣壹仟元由被告負擔。
本判決得假執行。
    事實及理由
壹、程序部分：
一、按簡易訴訟之訴狀送達後，原告不得將原訴變更或追加他訴
    ，但擴張或減縮應受判決事項之聲明者，不在此限，民事訴
    訟法第436 條第2 項適用第255 條第1 項但書第3 款定有明
    文。經查，原告起訴時聲明：「被告應給付原告新臺幣（下
    同）20萬8,998 元，及自起訴狀繕本送達翌日起至清償日止
    ，按週年利率5 ％計算之利息。」（見本院卷第4 頁）。嗣
    於本院審理中變更聲明為：「被告應給付原告6 萬8,081 元
    ，及自起訴狀繕本送達翌日起至清償日止，按週年利率5 ％
    計算之利息。」（見本院卷第95頁），核屬減縮應受判決事
    項之聲明，依上開規定，與法尚無不合，應予准許。
二、原告減縮後請求為6 萬8,081 元，實質上已屬適用小額訴訟
    程序之案件，僅不及變更案號而已，是關於上訴費用計算、
    上訴之規定，均仍應適用小額訴訟程序，併此敘明。
三、被告經合法通知，未於最後言詞辯論期日到場，核無民事訴
    訟法第386 條各款所列情形，爰依同法第436 條之23準用第
    433 條之3 規定，依職權由一造辯論而為判決。
貳、實體部分：
一、原告主張：被告於民國108 年6 月22日晚間6 時13分許，駕
    駛車牌號碼（下稱車號）DQ-0080 號自用小客車（下稱肇事
    車輛），行經桃園市桃園區中山路與上海路口，因未注意車
    前狀況及未保持安全距離，從後追撞前方停等紅燈而由訴外
    人黃金木駕駛原告保戶張秀嬌所有車號AJE-9595號自用小客
    車（下稱系爭車輛），致系爭車輛受力後向前推撞前方停等
    紅燈而由第三人駕駛車號5988-TM 號自用小客車（下稱第三
    人車輛），系爭車輛前後因撞擊而受損，系爭車輛修復費用
    為20萬8,998 元，扣除折舊後為6 萬8,081 元，原告已依保
    險契約悉數理賠，爰依侵權行為及保險代位之法律關係提起
    本件訴訟等語，並聲明：如變更後聲明。
二、被告未於言詞辯論期日到場，亦未提出書狀為任何聲明或陳
    述。
三、本院之判斷：
  ㈠因故意或過失，不法侵害他人之權利者，負損害賠償責任。
    汽車、機車或其他非依軌道行駛之動力車輛，在使用中加損
    害於他人者，駕駛人應賠償因此所生之損害，民法第184 條
    第1 項前段、第191 條之2 前段分別定有明文。汽車在同一
    車道行駛時，除擬超越前車外，後車與前車之間應保持隨時
    可以煞停之距離。汽車行駛時，駕駛人應注意車前狀況及兩
    車並行之間隔，並隨時採取必要之安全措施，不得在道路上
    蛇行，或以其他危險方式駕車，道路交通安全規則第94條第
    1 項前段、第3 項定有明文。經查，被告於上開時地駕駛肇
    事車輛，未保持安全距離及未注意車前狀況，從後追撞前方
    停等紅燈之系爭車輛，致系爭車輛受力後再向前推撞前方停
    等紅燈之第三人車輛，系爭車輛前後因撞擊而受損等情，有
    道路交通事故當事人登記聯單、現場圖、調查表㈠、報告表
    ㈡、調查筆錄、駕駛執照、行車執照資料及照片等證據在卷
    可稽（見本院卷第12頁、第34至53頁、第57至80頁），堪信
    為真實。從而，被告駕駛行為確有過失，應就本件事故負全
    部過失責任，且其過失行為與原告所受損害具有相當因果關
    係，被告應負系爭車輛損害賠償之責。
  ㈡按負損害賠償責任者，除法律另有規定或契約另有訂定外，
    應回復他方損害發生前之原狀；該項情形，債權人得請求支
    付回復原狀所必要之費用，以代回復原狀，民法第213 條第
    1 項、第3 項定有明文。債權人所得請求回復原狀之必要費
    用，倘以修復費用為估定其回復原狀費用之標準，修理時以
    新品換舊品時，應予折舊（最高法院108 年度台上字第363
    號民事判決參照）。又在財產保險，被保險人因保險人應負
    保險責任之損失發生，對於第三人有損失賠償請求權者，保
    險人得於給付保險金額後，代位行使被保險人對於第三人之
    請求權，此觀保險法第53條第1 項前段規定自明。此項保險
    人之代位權，係債權之法定移轉，不待被保險人另為債權讓
    與之表示（最高法院106 年度台上字第439 號民事判決參照
    ）。經查，系爭車輛之維修費用為20萬8,998 元，其中工資
    3 萬0,307 元、烤漆2 萬2,116 元、零件15萬6,575 元，而
    原告已依其與張秀嬌之保險契約理賠張秀嬌20萬8,998 元等
    事實，有汽車險保險理賠申請書、賠款同意書、理算報告單
    、理賠計算書、桃苗汽車股份有限公司桃大服務廠估價單、
    照片及電子發票等證據附卷可參（見本院卷第14至27頁），
    依上開規定，原告自已受讓張秀嬌系爭車輛損害賠償債權，
    而得請求被告應賠償系爭車輛因回復原狀所必要之費用。又
    依行政院所頒固定資產耐用年數表及固定資產折舊率之規定
    ，汽車如非屬運輸業用客車、貨車，耐用年數為5 年，依定
    率遞減法每年折舊千分之369 ，其最後1 年之折舊額，加歷
    年折舊累計額，總和不得超過該資產成本原額之10分之9 ，
    系爭車輛為自用小客車非運輸業用客車、貨車，出廠日為10
    3 年5 月，有行車執照在卷可稽（見本院卷第6 頁），迄本
    件車禍發生時即108 年6 月22日，已逾5 年耐用年限，則零
    件扣除折舊後之修復費用估定為1 萬5,658 元（計算式：15
    萬6,575 ÷10≒1 萬5,658 ，小數點以下四捨五入）。加計
    無須折舊之工資3 萬0,307 元、烤漆2 萬2,116 元，系爭車
    輛回復原狀費用為6 萬8,081 元（計算式：1 萬5,658+3 萬
    0,307+2 萬2,116=6 萬8,081 ）。
四、按給付無確定期限者，債務人於債權人得請求給付時，經其
    催告而未為給付，自受催告時起，負遲延責任。其經債權人
    起訴而送達訴狀與催告有同一之效力。又遲延之債務，以支
    付金錢為標的者，債權人得請求依法定利率計算之遲延利息
    。但約定利率較高者，仍從其約定利率，而應付利息之債務
    ，其利率未經約定，亦無法律可據者，週年利率為5 ％，民
    法第229 條第2 項、第233 條第1 項、第203 條分別定有明
    文。經查，上開債務以支付金錢為標的，給付無確定期限，
    亦無約定利率，則被告應自受催告時起，負遲延責任，給付
    週年利率5 ％遲延利息，而本件起訴狀繕本於110 年7 月12
    日寄存送達被告，有本院送達證書在卷可稽（見本院卷第83
    頁），於同年月22日生送達效力，依上開說明，原告請求被
    告給付上開債務自起訴狀繕本送達之翌日即110 年7 月23日
    起至清償日止，按週年利率5 ％計算之法定遲延利息，自有
    理由。
五、綜上所述，原告依侵權行為及保險代位之法律關係，請求被
    告給付6 萬8,081 元，及自110 年7 月23日起至清償日止，
    按週年利率5 ％計算之利息，為有理由，應予准許。
六、本件係依民事訴訟法第436 條之8 適用小額訴訟程序所為之
    判決，依同法第436 條之20規定，應就被告敗訴之部分，依
    職權宣告假執行。
七、訴訟費用負擔之依據：民事訴訟法第78 條，並依同法第436
    條之19第1 項規定，確定訴訟費用額如主文第2 項所示。至
    原告繳納之裁判費逾訴訟費用額1,000 元部分，則因原告減
    縮訴之聲明，而不得列入訴訟費用，應由原告自行承受之。
中    華    民    國   110    年    11    月    17    日
                  桃園簡易庭  法  官  張明宏
以上為正本係照原本作成。
如不服本判決，應於送達後20日內，向本院提出上訴狀並表明上
訴理由，如於本判決宣示後送達前提起上訴者，應於判決送達後
20日內補提上訴理由書（須附繕本）。
如委任律師提起上訴者，應一併繳納上訴審裁判費。
中    華    民    國   110    年    11    月    18    日
                              書記官  石曉芸
附錄：
一、民事訴訟法第436條之24第2項：
    對於小額程序之第一審裁判上訴或抗告，非以其違背法令為
    理由，不得為之。
二、民事訴訟法第436條之25：
    上訴狀內應記載上訴理由，表明下列各款事項：
    ㈠原判決所違背之法令及其具體內容。
    ㈡依訴訟資料可認為原判決有違背法令之具體事實。
三、民事訴訟法第471條第1項：（依同法第436條之32第2項規定
    於小額事件之上訴程序準用之）
    上訴狀內未表明上訴理由者，上訴人應於提起上訴後20日內
    ，提出理由書於原第二審法院；未提出者，毌庸命其補正，
    由原第二審法院以裁定駁回之。